臺灣高等法院刑事判決
109年度上易字第1號
上  訴  人  
即  被  告  郭益成  






上列上訴人即被告因詐欺等案件，不服臺灣桃園地方法院108年
度審易字第1868號，中華民國108年10月21日第一審判決（起訴
案號：臺灣桃園地方檢察署108年度偵字第15484號），提起上訴
，本院判決如下：
    主  文
上訴駁回。
    理  由
一、按不服地方法院之第一審判決而上訴者，應向管轄第二審之
    高等法院為之。上訴書狀應敘述具體理由，倘所提出之書狀
    未敘述上訴理由，或僅曾以言詞陳述上訴理由者，均應於上
    訴期間屆滿後20日內補提理由書於原審法院，逾期未補提者
    ，原審法院應定期間先命補正；第二審法院認為上訴書狀未
    敘述理由或上訴有第362條前段之情形者，應以判決駁回之
    ，但其情形可以補正而未經原審法院命其補正者，審判長應
    定期間先命補正，刑事訴訟法第361條、第367條分別定有明
    文。又雖已提出上訴理由，但所提非屬具體理由者，則無庸
    命其補正，逕由第二審法院以上訴不合法律上之程式，判決
    駁回之（最高法院107年度台上字第177號判決參照）。另刑
    事訴訟法第361條第1項、第2項規定，不服地方法院之第一
    審判決而上訴者，須提出上訴書狀，並應敘述具體理由。就
    修法過程以觀，原草案為：「依前項規定提起上訴者，其上
    訴書狀應敘述理由，並引用卷內訴訟資料，具體指摘原審判
    決不當或違法之事實。其以新事實或新證據為上訴理由者，
    應具體記載足以影響判決結果之理由。」嗣經修正通過僅保
    留「上訴書狀應敘述具體理由」之文字，其餘則刪除，故所
    稱「具體理由」，並不以其書狀應引用卷內訴訟資料，具體
    指摘原審判決不當或違法之事實，亦不以於以新事實或新證
    據為上訴理由時，應具體記載足以影響判決結果之情形為必
    要。但上訴之目的，既在請求第二審法院撤銷或變更第一審
    之判決，所稱「具體」，當係抽象、空泛之反面，若僅泛言
    原判決認事用法不當、採證違法或判決不公、量刑過重等空
    詞，而無實際論述內容，即無具體可言。從而，上開法條規
    定上訴應敘述具體理由，係指須就不服判決之理由為具體的
    敘述而非空泛的指摘而言。倘上訴理由就其所主張第一審判
    決有違法或不當的情形，並未舉出該案相關的具體事由足為
    其理由之所憑，仍不能謂已敘述具體理由，所為上訴，即不
    符合上訴第二審的法定要件（最高法院107年度台非字第52
    號判決參照）。
二、上訴人即被告郭益成上訴意旨略以：刑法刪除連續犯後，因
    適用一罪一罰，致使刑罰過重，被告本件所犯均為同一竊盜
    罪名，且時間緊密，侵害法益相對輕微，原審量刑過重，爰
    請求撤銷原判決，量處適法之應執行刑云云。
三、經查：
  ㈠本件原判決關於本案被告竊盜及詐欺取財犯行，適用簡式審
    判程序，依憑被告於警詢、偵訊、原審時之自白，及告訴人
    潘麗芳於警詢中之證述（見偵卷第35-41頁）、車牌號碼000
    -0000號普通重型機車之車輛詳細資料報表、監視器錄影畫
    面翻拍照片、台新銀行大潤發平鎮店信用卡消費簽帳單、大
    潤發送貨單明細表、消費通知簡訊、中華郵政VISA金融卡交
    易明細對帳單（見偵卷第23、26-29、31、33、43-49頁）等
    證據資料，認定被告分別係犯竊盜及詐欺取財罪，而就竊盜
    部分，量處有期徒刑3月，如易科罰金，以新臺幣（下同）1
    千元折算1日；就詐欺取財部分，量處有期徒刑3月，如易科
    罰金，以1千元折算1日，並定應執行有期徒刑4月，如易科
    罰金，以1千元折算1日等情，均已詳述所憑證據及認定之理
    由。從形式上觀察，原判決採證認事及用法，並未違背法令
    或悖離經驗法則、論理法則，量刑亦屬允當。
  ㈡按刑事審判旨在實現刑罰權之分配的正義，故法院對有罪被
    告之科刑，應符合罪刑相當之原則，使輕重得宜，罰當其罪
    ，以契合社會之法律感情，此所以刑法第57條明定科刑時應
    審酌一切情狀，尤應注意該條所列10款事項以為科刑輕重之
    標準，俾使法院就個案之量刑，能斟酌至當。而「量刑輕重
    係屬事實審法院得依職權自由裁量之事項，苟已斟酌刑法第
    57條各款所列情狀而未逾越法定刑度，不得遽指為違法」（
    最高法院72年度台上字第6696號、98年度台上字第5002號判
    決意旨參照）。經查，本件原判決於理由欄業已說明係審酌
    ：「被告正值青壯，不思以正當方式獲取財物，竟圖不勞而
    獲，利用告訴人之信任，恣為竊盜犯行，又持『潘麗芳郵局V
    ISA金融卡』刷卡消費，詐得黃金項鍊1條，所為非是，另被
    告犯後坦承罪行，並衡以被告之犯罪動機、情節及所生危害
    暨其生活及經濟狀況、素行、年紀及智識程度等一切情狀，
    分別量處如主文所示之刑」，顯係基於行為人之責任基礎，
    斟酌刑法第57條各款所列情狀，而為刑之量定，既未逾越法
    定刑度，亦未濫用自由裁量之權限，自難認有何違法或不當
    。再者，原審就被告上開2罪定其應執行為有期徒刑4月，已
    就宣告刑總和（6月）減去有期徒刑2月，合於刑法第51條第
    5款規定所定之外部界限，顯無量刑過重之情形。被告上訴
    理由雖謂本件一罪一罰、原審量刑過重云云，然此乃純屬其
    個人主觀上對法院量刑之期盼，難認已提出具體理由。從而
    ，本件被告之上訴，僅係針對原判決得自由裁量以求個案妥
    當性之量刑事項再為爭執，並非依據卷內既有訴訟資料或提
    出新事證，指摘或表明第一審判決有何採證、認事、用法或
    量刑等足以影響判決本旨之不當或違法，要難謂其上訴書狀
    已經敘述具體理由。揆諸上開規定及說明，本件上訴顯無具
    體理由而不合法定程式，應予駁回，並不經言詞辯論為之。
據上論斷，應依刑事訴訟法第367條前段、第372條，判決如主文
。
中　　華　　民　　國　　109 　年　　1 　　月　　6 　　日
                  刑事第二十三庭審判長法  官  李釱任
                                      法  官  連育群
                                      法  官  崔玲琦
以上正本證明與原本無異。
不得上訴。
                                      書記官  李政庭
中　　華　　民　　國　　109 　年　　1 　　月　　6 　　日